【裁判字號】    89,台上,6469
【裁判日期】    891026
【裁判案由】    重傷害
【裁判全文】
最高法院刑事判決                              八十九年度台上字第六四六九號
    上  訴  人  乙○○
    選任辯護人  吳東一律師
右上訴人因重傷害案件，不服台灣高等法院中華民國八十七年九月十八日第二審判決
（八十七年度上訴字第三五六八號，起訴案號：台灣台北地方法院檢察署八十七年度
偵字第五六九二號），提起上訴，本院判決如左：
    主  文
上訴駁回。
    理  由
按刑事訴訟法第三百七十七條規定，上訴於第三審法院，非以判決違背法令為理由，
不得為之。是提起第三審上訴，應以原判決違背法令為理由，係屬法定要件。如果上
訴理由狀並未依據卷內訴訟資料，具體指摘原判決不適用何種法則或如何適用不當，
或所指摘原判決違法情事，顯與法律規定得為第三審上訴理由之違法情形，不相適合
時，均應認其上訴為違背法律上之程式，予以駁回。本件上訴人乙○○上訴意旨略稱
：(一)、刑法第十條第四項第四款所稱毀敗一肢以上之機能，係指肢體因傷害之結果完
全喪失其效用者而言，如經過相當之診治而能回復原狀，或雖不能回復原狀而僅減衰
其效用者，即非毀敗全肢之機能，自不得謂係重傷。被害人陳奕夫之右手掌截斷已否
達到其右肢機能全部喪失效用之重傷程度﹖可否診治以回復右肢之全部或部分機能﹖
如果無法回復其機能，是否僅係減衰其效用﹖原審均未囑託專門學識機構詳加鑑定，
以查明被害人之傷勢確已符合刑法第十條第四項第四款之重傷程度，遽認被害人右手
掌截斷已生重傷之結果，自屬違法。(二)、上訴人曾於民國八十六年十二月三十日晚上
在台北市○○路永直公園前被陳奕夫等多人持刀砍傷，而於八十七年二月六日下午適
在北安路六○七號地下室之「天生好手撞球場」前巧遇陳奕夫、謝明憲，臨時起意要
給教訓，才會持刀加以砍傷，上訴人與被害人均無深仇宿怨，絕無必欲使渠等受重傷
之動機與理由，主觀上僅有普通傷害之故意。(三)、陳奕夫右手掌被截斷及左小指被截
指，乃係上訴人持刀欲砍時，陳奕夫舉手抵擋之結果，並非上訴人故意要砍斷其手掌
。雖被害人遭砍殺而舉手抵擋，係出於自然之反應，惟在客觀上並不必然會發生砍斷
手掌之結果，更非上訴人所能預見而不違背其本意。且上訴人從未供認舉刀朝陳奕夫
之頭、頸、背部位砍下，原審未經查證，遽認上訴人原係持刀朝陳奕夫之頭、頸、背
部重要部位砍下，足證有使人受重傷之故意，自屬違法云云。
惟查：證據之取捨、事實之認定，乃事實審法院職權行使之範圍，茍其證據之取捨及
事實之認定，不違背經驗法則與論理法則，即不容任意指摘為違法。原判決依據上訴
人及已判決確定之丙○○、甲○○等坦承持刀砍傷陳奕夫、謝明憲，被害人陳奕夫、
謝明憲之指述，在場證人陳奕廷、許少斌、葉曉珮於警訊之證述，第一審當庭勘驗陳
奕夫之右手掌確全部遭截斷，左手小指亦遭截指，並有診斷證明書二紙、上訴人等進
入撞球場之相片四張在卷及西瓜刀一把扣案可稽等證據，綜合判斷，認定上訴人等所
持之開山刀與西瓜刀長度皆達三、四十公分，顯見渠等於使用該刀械時，已可認識並
預見造成他人重傷害之結果，仍持以傷人，自具重傷害之故意；且共同砍傷陳奕夫達
十餘刀，直至其昏迷倒地始行罷手，又上訴人係持開山刀朝陳奕夫之頭、頸、背等重
要部位砍下之際，經陳奕夫舉手抵擋時，始免受更大之重傷害，而頭、頸、背等部位
係人體視、聽、語味、嗅覺等器官及機能之中樞所在，上訴人持鋒利長刀砍被害人該
等部位，益徵渠等確有重傷害之認識及故意等情。因而維持第一審論處上訴人共同使
人受重傷罪刑，駁回上訴人在第二審之上訴，已敘明其所憑之證據及理由，並就上訴
人所辯渠等主觀上並無重傷害之故意，被害人手掌遭截斷，係意外誤傷云云，乃卸責
之詞，不足採信，於理由內詳加說明及指駁。經核所為論斷，均與卷內資料相符，從
形式上觀察，並無認定事實不依證據或有何採證違背經驗法則、論理法則等違法情形
存在。而是否送請鑑定，乃事實審法院調查證據方法之決定，茍就其他調查所得之證
據，依自由心證之判斷，已足為其事實之認定，縱未付與鑑定，核與證據法則並無違
背。手之作用全在於指，上訴人持開山刀將陳奕夫右手掌全部截斷，致五指均斷落，
其右手機能已完全喪失效用，自不能謂非達於毀敗一肢機能之程度（本院二十九年上
字第一三五號判例意旨參照）。原審依據陳奕夫之診斷證明書及第一審勘驗其右手掌
被截斷，已不能診治回復原狀（見一審卷第四八頁），其機能業完全喪失效用等證據
，已足判斷達於毀敗一肢機能之程度，而認無送請鑑定之必要，自不能指為違法。況
上訴人經原審分別於調查及審理時訊以：「何證待查﹖」時，均答稱：「無」（見原
審卷第三三頁反面、第四八頁），原審自無應於審判期日調查之證據而未予調查之違
法。雖原判決未敘明不予送請鑑定之理由，不無瑕疵，惟於判決顯無影響，依刑事訴
訟法第三百八十條規定，自不得據為第三審上訴之理由。至其餘上訴意旨所執各詞，
原判決已在理由內逐一論斷綦詳，上訴意旨，對原判決已為論斷之事項，徒憑己意，
漫為單純的事實爭執，顯非依據卷內資料具體指摘，自不得據為上訴第三審之適法理
由。其上訴違背法律上之程式，應予駁回。
據上論結，應依刑事訴訟法第三百九十五條前段，判決如主文。
中      華      民      國    八十九    年      十      月    二十六    日
                              最高法院刑事第十一庭
                                  審判長法官  陳  炳  煌
                                        法官  陳  世  雄
                                        法官  徐  文  亮
                                        法官  吳  信  銘
                                        法官  韓  金  秀
      右正本證明與原本無異
                                              書  記  官
中      華      民      國    八十九    年     十一     月      一      日


司法院資訊處製作；財團法人民間司法改革基金會備份。
